臺灣高等法院臺中分院刑事判決　　　　　　　　　　九十三年度上訴字第二七號
　　上　訴　人　臺灣台中地方法院檢察署檢察官
　　被　　　告　乙○○
右上訴人因偽造文書等案件，不服臺灣台中地方法院九十二年度訴字第二五二七號中
華民國九十二年十二月二十六日第一審判決（起訴案號：臺灣台中地方法院檢察署九
十二年度偵字第一七二０六號、併辦案號九十三年偵字第一四五五號），提起上訴，
本院判決如左：
    主      文
原判決撤銷。
乙○○連續行使偽造私文書，足以生損害於他人，處有期徒刑伍月，如易科罰金，以
佰元折算壹日。遠傳電信股份有限公司行動電話服務申請書「申請人簽名欄」上「
甲○○」、「羅志揚」之署押各壹枚沒收。
    事      實
一、乙○○前於民國九十一年間在位於臺中縣市內某不詳地點之「百老匯公司」任職
    時，適甲○○、羅志揚曾至該公司應徵職務而留有應徵資料，乙○○遂因而取得
    甲○○、羅志揚之國民身分證影印本。乙○○明知其未經甲○○、羅志揚之同意
    或授權，竟基於概括之犯意，意圖為自己不法之所有，先後持上開甲○○、羅志
    揚之國民身分證影印本，於九十一年九月五日某時及同年十二月十七日，前往位
    於臺中縣東勢鎮○○路五二０號之「爵鵬實業有限公司」（為遠傳電信股份有限
    公司之經銷商，起訴書誤載為位於臺中縣東勢鎮○○路六四０之一五號之「紅蕃
    茄電話百貨行」），以及遠傳電信股份有限公司東勢店，分別各偽填「行動電話
    服務申請書」（該申請書為一份一聯），謊稱受「甲○○」、「羅志揚」委託申
    辦遠傳電信股份有限公司（下稱遠傳公司）之「00000000 00號」以及「 000000
　　0000號」之行動電話門號，並諉稱代為同意該申請書上所載服務功能、資費方案
    及約定條款，並在該申請書上「申請人簽名欄」偽造「甲○○」、「羅志揚」之
    署押各一枚，並將該偽造私文書提出行使交付於不知情之門市服務人員管曉璇以
    及賴文杰，而利用不知情之管曉璇、賴文杰以電腦鍵盤將「甲○○」以及、「羅
    志揚」之姓名、身分證字號、戶籍地址及帳單地址等資料，透過網際網路上線而
    鍵入登錄在遠傳公司之用戶電腦資料庫內，據以向遠傳公司行使主張「 0000000
　　000號」及「 0000000000號」之行動電話門號確係甲○○、羅志揚所租用，致使
　　遠傳公司誤認為甲○○、羅志揚本人有意申請租用該行動電話門號，且將按時繳
    納行動電話通訊使用費，遂陷於錯誤，而同意該申請書所載之申請內容，並核發
    交付「0000000000號」「0000000000號」之行動電話門號ＳＩＭ卡各一張予乙○
    ○，使乙○○取得上開門號之事實上使用權，致使遠傳公司受有交付該行動電話
    門號ＳＩＭ卡之損害，亦足以生損害於甲○○、羅志揚以及遠傳公司對於行動電
　　話客戶資料管理、使用者帳務管理上之正確性。乙○○取得前述行動電話門號Ｓ
    ＩＭ卡後，又基於意圖為自己免費撥打行動電話之不法利益之概括犯意，自九十
    一年十月十二日起至九十二年四月二十五日止，在臺灣地區內不詳地點，將該行
    動電話門號ＳＩＭ卡置入不詳之行動電話手機內，連續多次撥打親友之電話號碼
    ，以及多次傳送簡訊予親友之行動電話機，致使遠傳公司設於臺灣省境內之各基
    地臺之電腦網路交換系統陷於錯誤，誤以為是合法申請使用者之行動電話所撥打
    及傳送，而予以接收通訊並提供通信服務及簡訊服務，乙○○遂藉以取得使用行
    動電話通信及傳送簡訊而免付費之不法利益，致使遠傳公司受有共達新臺幣（下
    同）九千二百十一元及六千零三十一元之損害。嗣於九十二年三月及六月間，因
    甲○○、羅志揚接獲遠傳公司之繳費通知後，始知遭冒名申請行動電話門號一事
    ，乃報警處理，查悉上情。
二、案經交通部電信總局函請臺灣臺中地方法院檢察署檢察官偵查起訴及移送併辦。
    理      由
一、右開犯罪事實，業據被告乙○○於原審法院、本院審理時均坦承不諱，核與被害
    人甲○○、羅志揚於警訊、偵查中所指述情節相符，且與證人管曉璇、賴文杰於
    警訊中證述情節一致，並有行動電話服務申請書影本二紙、電信費用帳單及其收
    費明細表影本二份、遠傳公司九十二年十一月二十二日遠傳九十二（業服）字第
    五二四三九號函檢附之客戶查詢資料表、經銷商營業處所資料、電信費用查詢單
    各一紙等存卷足憑，而前述行動電話服務申請書上偽造之「甲○○」、「羅志揚
    」簽名，經與被害人甲○○、羅志揚於警訊筆錄上之親筆簽名以肉眼交相比對觀
    察後，其筆勢、形體均明顯不同，顯非被害人本人親自書寫無疑。而查，被告冒
    用被害人甲○○、羅志揚之名義，偽造甲○○、羅志揚名義之行動電話服務申請
  書，再將該偽造私文書提出行使交付於營業處所不知情之門市服務人員管曉璇、
    賴文杰，藉以代向遠傳公司申辦本件行動電話門號，致使遠傳公司陷於錯誤，而
    同意申請書所載之申請內容，並核發交付行動電話門號ＳＩＭ卡一張，足以生損
    害於甲○○、羅志揚以及遠傳公司對於行動電話客戶資料管理、使用者帳務管理
    上之正確性；另被告所取得之行動電話門號ＳＩＭ卡一張，係可供通訊之使用，
    且在一定條件下具有可轉讓性，已有一定之財產價值，應認具有財物之性質。準
    此，被告自白核與事實相符，足堪採信，本件事證明確，被告上開犯行洵堪認定
    。
二、核被告乙○○所為，係犯刑法第二百十六條之行使第二百十條偽造私文書罪（偽
    造行動電話服務申請書部分）、同法第三百三十九條第一項之詐欺取財罪（詐取
    行動電話門號ＳＩＭ卡一張部分）、同法第三百三十九條第二項之詐欺得利罪（
    詐取使用行動電話通信及傳送簡訊而免付費之不法利益部分），茲再析論如下：
  (一)被告偽造行動電話服務申請書「申請人簽名欄」上署押之行為，係偽造私文書之
    階段行為，不另論罪；其偽造私文書之低度行為，應為行使偽造私文書之高度行
    為所吸收，亦不另論罪。
(二)又被告將前述偽造私文書提出行使交付於不知情之門市服務人員管曉璇、賴文杰
    ，藉以代向遠傳公司申辦行動電話門號使用權，為利用不知情之第三人犯之，係
    屬間接正犯。
　(三)再被告所為多次行使偽造文書、詐欺取財及撥打行動電話及傳送簡訊，圖免付通
    信費用之詐欺得利犯行，均時間緊接，係犯構成要件相同之罪名，顯均係基於概
    括犯意而反覆為之，均為連續犯，均應依刑法第五十六條規定論以一罪，並加重
    其刑。又被告所犯上開被害人羅志揚部分之犯罪事實未經公訴人於起訴事實論及
    ，惟與起訴部分有連續犯裁判上一罪關係，爰併為審理。
　(四)另被告所犯連續行使偽造私文書罪、連續詐欺取財罪、連續詐欺得利罪等三罪之
    間，彼此有方法、目的之牽連關係，為牽連犯，應依刑法第五十五條規定，從一
    重之連續行使偽造私文書罪處斷。
　(五)原審認被告罪證明確，予以論罪科刑，固非無見。惟查原審未及就被告對被害人
    羅志揚犯罪部分，併為審理尚有未洽。上訴人上訴意旨據以指摘原判決不當，為
    有理由，應由本院將原判決撤銷改判。爰審酌被告年紀甚輕，惟不思尋找正當工
    作賺取錢財，一時失慮，竟持偽造私文書申辦行動電話門號，藉以圖得個人一時
之利，足以造成被冒用者及電信公司之損害，且紊亂電信業務管理之正確性，並
    因此詐得不法利益達一萬五千餘元，惟姑念其犯罪動機及目的堪稱單純，犯罪手
    段亦屬平和，犯罪所得為數不多，犯後業已知所悔悟坦承全部犯行，案發後亦於
    九十二年七月二十二日將甲○○所欠電信費用悉數繳清（此有遠傳公司前述電信
    費用查詢單一紙可證），犯後態度良好等一切情狀，量處如主文第二項所示之刑
    ，並諭知易科罰金之折算標準。
　(六)末查，被告所偽造之行動電話服務申請書二紙係交由遠傳公司或其經銷商留存，
    其上被告所為之「甲○○」、「羅志揚」簽名為偽造之署押，且無證據證明業已
    滅失，故應依刑法第二百十九條之規定予以宣告沒收。至於未扣案之「 0000000
    000號」「 0000000000號」行動電話門號ＳＩＭ卡各一張，係遠傳公司所有之物
    （按依國內電信公司一般定型化契約之約定，該ＳＩＭ卡之所有權乃屬電信公司
    所有，申請人僅因承租門號而取得使用權，此由卷附申請書中所載租用期限等用
    語可為印證），非屬被告所有，又非屬違禁物，另未扣案之行動電話，雖係被告
    供犯罪所用之物，惟既未扣案，又查無證據足供證明確為被告所有，均核與刑法
    第三十八條所規定之沒收要件不符，爰均不予宣告沒收，併此敘明。
據上論結，應依刑事訴訟法第三百六十九條第一項前段、第三百六十四條、第二百九
十九條第一項前段、刑法第五十六條、第二百十六條、第二百十條、第三百三十九條
第一項、第二項、第五十五條、第四十一條第一項前段、第二百十九條，罰金罰鍰提
高標準條例第一條前段、第二條，判決如主文。
本案經檢察官丙○○到庭執行職務。
中      華      民      國      九十三  年      三      月      十六    日
                                臺灣高等法院臺中分院刑事第十一庭
                                        審判長法  官　李　璋  鵬
                                              法　官　胡　森　田
                                              法　官  蕭  錦  鍾
右正本證明與原本無異。
如不服本判決應於收受送達後十日內向本院提出上訴書狀，其未敘述上訴之理由者並
得於提起上訴後十日內向本院補提理由書（均須按他造當事人之人數附繕本）。
                                              書記官  蘇  昭  文
中      華      民      國      九十三  年      三      月      十七    日
附錄本案論罪科刑法條全文：
中華民國刑法第二百十條
偽造、變造私文書，足以生損害於公眾或他人者，處五年以下有期徒刑。
中華民國刑法第二百十六條
行使第二百十條至第二百十五條之文書者，依偽造、變造文書或登載不實事項或使登
載不實事項之規定處斷。
中華民國刑法第三百三十九條第一項、第二項
意圖為自己或第三人不法之所有，以詐術使人將本人或第三人之物交付者，處五年以
下有期徒刑、拘役或科或併科一千元以下罰金。
以前項方法得財產上不法之利益或使第三人得之者，亦同。
                                                                        Ａ
